臺灣高等法院臺中分院刑事判決
111年度上易字第475號

上  訴  人  
即  被  告  李俊彬



上列上訴人因贓物等案件，不服臺灣臺中地方法院110年度易字
第1398號中華民國111年2月24日第一審判決（起訴案號：臺灣臺
中地方檢察署110年度偵字第3099號），提起上訴，本院判決如
下：
    主  文
上訴駁回。
    事  實
一、李俊彬明知車牌號碼00-0000號自小客車（○○○所管領使用，
    下稱本案自小客車），係真實姓名、年籍不詳之人，在新竹
    市○○區○○○街000號旁空地竊得之贓物，竟基於收受贓物之犯
    意，於民國109年5月10日上午6時許至同年月12日凌晨0時13
    分許間某時，在不詳地點，收受本案自小客車。
二、李俊彬與○○○（涉犯毀壞門扇竊盜、普通竊盜罪嫌，另經臺
    灣苗栗地方法院以109年度易字第768號判決判處有期徒刑8
    月、7月，應執行有期徒刑1年確定）共同意圖為自己不法之
    所有，基於竊盜之犯意聯絡，分別為下列犯行：
　㈠李俊彬於109年5月12日凌晨3時5分許，駕駛本案自小客車搭
    載○○○至臺中市北區○○○○○○巷對面某處，2人於同日凌晨3時1
    1分許，前往位於臺中市○區○○街000號2樓之「○○○文藝美學
    」店，由李俊彬持經打磨之鑰匙毀壞該店門鎖後，進入店內
    ，徒手竊取○○○所有之ASUS廠牌筆記型電腦1台及小米廠牌手
    機1支（總價值新臺幣【下同】28,000元）得逞。
　㈡李俊彬與○○○於同日凌晨3時34分許，沿臺中市○區○○街000號
    建築物之公共樓梯步行至位於該址1樓之「粹 000000000」
    ，徒手開啟該處未上鎖之店門，竊取○○○所有之現金5,000元
    及保險箱1只（價值35,000元，其內裝有119,138元），得手
    後駕車離去，嗣○○○分得32,000元，其餘均歸屬李俊彬。○○○
    、○○○察覺遭竊後報警處理，經警調閱監視器影像，循線查
    悉上情。
三、案經○○○、○○○訴由臺中市政府警察局第二分局報告臺灣臺中
    地方檢察署檢察官偵查起訴。
    理  由
一、認定犯罪事實所憑之證據及理由
　　訊據上訴人即被告李俊彬（下稱被告）矢口否認上開犯行，
    辯稱：伊未使用本案自小客車，也未和另案被告○○○前往犯
    罪事實二㈠、二㈡所示地點行竊云云。惟查：
  ㈠毀壞門窗竊盜、竊盜部分
　⒈證人即另案被告○○○搭乘綽號「小歪」之人所駕駛之本案自小
    客車，從苗栗縣頭份市某處前往臺中市北區○○○○○○巷對面某
    處，2人共同於犯罪事實二㈠所載時間，破壞門鎖進入告訴人
    ○○○所管理之「○○○文藝美學」店內，竊取其所有之ASUS廠牌
    筆記型電腦1台及小米廠牌手機1支得逞；另共同於犯罪事實
    二㈡所載時間，沿公共樓梯步行至告訴人○○○所管理之「粹 h
    air salon」，入內竊取其所有之現金5,000元及保險箱1只
    （其內裝有119,138元）得手後，由「小歪」駕駛本案自小
    客車搭載證人○○○返回苗栗縣，證人○○○分得32,000元，其餘
    竊得財物均由「小歪」取走等情，業據證人○○○於警詢、偵
    查及原審審理時證述綦詳（見偵卷第147至159頁、第261至2
    65頁，原審卷第147至153頁），告訴人2人所有之上開財物
    遭竊、告訴人○○○之店門門鎖遭破壞之情節，與告訴人○○○於
    警詢時（見偵卷第161至165頁）、告訴人○○○於警詢時（見
    偵卷第167至171頁）所為指述相符，復有監視器影像截圖照
    片、本案自小客車照片、監視器影像光碟附卷可稽（見偵卷
    第93至106頁，光碟置於偵卷附光碟片存放袋），亦經原審
    勘驗無訛，此有勘驗筆錄及勘驗截圖照片可佐（見原審卷第
    102至107頁、第109至114頁），此部分事實堪先認定。
　⒉證人○○○於警詢時證稱：「小歪」好像姓張，其有提及張義（
    音同）什麼的，還有是頭屋當地人，伊只知道「小歪」幾乎
    每天下午都會去苗栗縣頭份市泡泡龍遊藝場，聽說有竊盜前
    科，沒有聯繫方式。行竊後，「小歪」表示要把作案之本案
    自小客車丟棄，伊才會向朋友借車牌號碼0000-00號自小客
    車，但「小歪」在途中拒絕伊，2人便分道揚鑣，伊後來發
    生車禍等語（見偵卷第147至159頁）；於偵查中證稱：伊不
    知道「小歪」是誰，無法提供其真實身分等語（見偵卷第26
    3頁）；原審審理時證稱：「小歪」是頭份人，年紀約35歲
    。「小歪」於案發當日駕駛本案自小客車載伊到臺中市，伊
    等一起到樓梯會合，再一起去行竊，樓梯間和犯罪事實二㈡
    所載地點之監視器影像截圖照片中，伊穿紅色背心，另1人
    就是「小歪」，「小歪」前後衣著不同是因為要偷竊怕被發
    現，伊等也是因此戴帽子。伊等行竊後，「小歪」再駕駛本
    案自小客車載伊返回苗栗縣等語（見原審卷第147至153頁）
    。衡酌竊盜行為常係意在不為人察覺之情形下，取得他人財
    物，證人○○○所述更換服裝之動機尚與常理無違；且觀諸卷
    附監視器影像截圖照片及勘驗截圖照片（見偵卷第94至104
    頁，原審卷第109至114頁）中，證人○○○原本僅穿著無袖紅
    色背心、迷彩褲及鴨舌帽，嗣於行竊時改穿有領且肩膀雙側
    有深色條紋之雙側口袋背心、迷彩褲、手套及鴨舌帽，「小
    歪」原本身穿黑色長袖上衣、黑色長褲及黑色雙帶鞋面涼鞋
    式拖鞋，嗣於行竊時改穿黑色短袖上衣、綁帶長褲、手套、
    黑色雙帶鞋面涼鞋式拖鞋及鴨舌帽，顯示2人於行竊前均有
    微幅變裝，亦徵證人○○○所述2人始終同行、為避免行竊遭人
    發覺而變裝之情節為真。是依上開證人○○○之證詞及截圖照
    片，足認證人○○○與「小歪」於案發當日均同行未分開，樓
    梯間監視器影像所拍攝身穿黑色長袖上衣之人、「粹 hair 
    salon」內部監視器影像所拍攝身穿黑色短袖上衣之人，均
    係與證人○○○共同行竊之「小歪」無誤。
　⒊復參酌證人○○○於原審審理時所證述「小歪」之年齡及其居住
    地，分別與被告自承之出生年月所計算之年齡相似、住所地
    相同，堪認「小歪」與被告之年籍有共同之處；且經原審於
    準備程序時勘驗樓梯間監視器影像，結果略以：染棕色頭髮
    、髮型旁分、眉毛短、顴骨突出、鼻子挺、有法令紋之「B
    男」，與被告於109年6月17日在桃園市政府警察局大溪分局
    拍攝之照片相互對照，二者外觀特徵相似等語（見原審卷第
    107頁），並有被告於109年6月17日拍攝之照片、勘驗截圖
    照片在卷可稽（見偵卷第71頁，原審卷第109至114頁）；再
    相互對照上開照片與臺灣臺中地方檢察署（下稱臺中地檢署
    ）檢察事務官110年3月16日勘驗報告所附被告當庭拍攝之照
    片（見偵卷第197頁），亦可見「B男」與被告之髮際鬢角尾
    端均呈尖細狀，2人雙眼下方有明顯眼袋，顯見「B男」（即
    證人○○○所稱之「小歪」），與被告之髮型、五官等外型特
    徵均相吻合。綜合上情以觀，足徵被告與「小歪」為同一人
    。
　⒋證人○○○雖否認「小歪」係被告，惟「小歪」與被告之年齡、
    居住地及外貌特徵均相似，應為同一人等情，業經本院依據
    卷內事證認定如前，且對照證人○○○之歷次證述，可知其不
    斷改稱「小歪」之姓名、年籍等足資特定之個人資料，其真
    實性已有疑義；參以被告曾於109年2月間騎車搭載證人○○○
    前往欲行竊之地點，因及時為屋主之女發覺，未及著手即離
    去，經臺灣苗栗地方檢察署檢察官認其2人僅有著手於侵入
    住宅、毁越門窗等加重行為，而尚未著手搜取財物，即為離
    去，要難以加重竊盜未遂相繩，因認其2人罪嫌不足而為不
    起訴處分等情，有臺灣苗栗地方檢察署檢察官109年度偵字
    第4024號不起訴處分書存卷可參（見偵卷第201至203頁），
    可知證人○○○於本案同年2月間即曾與被告同行前往欲行竊之
    處所意圖行竊，僅未及著手行竊即被發覺，可見證人○○○與
    被告間具有相當情誼，關係非淺，其證稱被告並非在本案與
    其共同行竊之「小歪」，當屬迴護被告之詞，難以採信，無
    從憑證人○○○上開證述，為被告有利之認定。
　⒌綜上，被告與證人○○○共同為如犯罪事實二㈠、二㈡所載犯行，
    應堪認定。被告空言否認其非監視器影像中之「小歪」，無
    非為事後卸責之詞，要無可採。
  ㈡收受贓物部分
  ⒈被害人○○○所使用之本案自小客車係第三人孫建龍所有，且於
    109年5月10日上午6時許，在新竹市○○區○○○街0000號旁空地
    遭竊。嗣於同年月19日上午10時30分許經警在苗栗縣頭屋鄉
    00鄰茄苳坑產業道路旁尋獲後，由被害人領回等情，業據證
    人即被害人○○○於警詢時指述在卷（見核交字卷第9至11頁）
    ，亦有失車-案件基本資料詳細畫面報表及本案自小客車照
    片附卷可證（見偵卷第106、187頁），本案自小客車為遭人
    竊取之贓物，洵足認定。
  ⒉本案自小客車係由「小歪」使用，供其用以搭載證人○○○往返
    於苗栗縣及臺中市二地，與渠等2人在臺中市市區內之移動
    等情，已據證人○○○於原審審理時證述如前；「小歪」與被
    告係同一人乙節，亦經本院認定在案，然並無證據證明被告
    有竊取本案自小客車之積極行為，故僅得認本案自小客車係
    被告於不詳時間、地點，自不詳之人處收受，在其實力支配
    下而持有之。
  ⒊依證人即車牌號碼0000-00號自小客車使用人○○○於警詢時證
    稱：證人○○○於109年5月12日凌晨4時30分許向伊借用該自小
    客車，並於同日下午透過朋友告知該自小客車因其自撞發生
    車禍，叫伊到文山國小附近牽車等語（見偵卷第173至179頁
    ），可知以自小客車係日常交通工具且價值非低之情形，一
    般人向他人商借車輛，即便因故毀壞等而難以原物返還，仍
    多會透過直接或間接方式使出借人知悉，更何況本案自小客
    車尚懸掛足資識別車籍與車輛所有人之車牌，衡諸常情，更
    會妥適處理，不至隨意丟棄，任人冒用，避免衍生其他紛爭
    ，而以被告自承為高中肄業，先前在PUB上班、從事服務業
    等智識程度與社會經驗（見原審卷第162頁），就此應無不
    知之理，然依證人○○○上開於警詢時所言，被告卻於行竊後
    故意將本案自小客車丟棄在人煙稀少之產業道路旁草叢內，
    此有本案自小客車照片存卷可參（見偵卷第106頁），顯見
    被告對本案自小客車漫不在乎之態度，佐參本案自小客車失
    竊至被告丟棄時止僅短短2日，若本案自小客車係被告循合
    法、正當途徑取用之物，應不會在如此短暫期間內予以棄置
    ，致其自身受損害或陷於與他人產生糾紛或衍生其他責任之
    風險，足認被告收受本案自小客車時，對於不詳之人所交付
    之本案自小客車為來路不明之贓物應有認識，仍予以收受，
    而有收受贓物之犯意。
  ⒋準此，被告所為收受贓物犯行，應可認定。被告否認其非本
    案自小客車駕駛人，未收受贓物云云，不足採信。
  ㈢綜上所述，本案事證已臻明確，被告所為收受贓物、毀壞門
    窗竊盜及竊盜犯行均堪以認定，應予依法論科。
　㈣按證人已由法官合法訊問，且於訊問時予當事人詰問之機會
    ，其陳述明確別無訊問之必要者，不得再行傳喚，刑事訴訟
    法第196條定有明文。被告於本院準備程序雖聲請傳喚證人○
    ○○，惟證人○○○業於111年1月20日原審審理時具結作證，並
    經被告當庭表示對其證述無意見（見原審卷第146至154頁）
    ，本院審酌其於原審陳述明確，依上開規定，不得再行傳喚
    ，併予敘明。
　㈤被告於本院審理時稱其手上有疤痕，印象中影像裡的行竊者
    手上沒有疤痕，聲請本院再行勘驗監視器影像光碟（見本院
    卷第141頁）。惟本案監視器影像光碟檔案業經原審於準備
    程序中詳細勘驗，並製有勘驗筆錄及擷圖畫面在卷可稽（見
    原審卷第102至114頁），且被告於原審勘驗時已在庭觀看影
    像內容，並當庭表示意見（見原審卷第107頁），本院審酌
    上情，認為並無再行勘驗之必要，亦併予敘明。　　
二、論罪科刑之理由
　㈠核被告就犯罪事實一所為，係犯刑法第349條第1項之收受贓
    物罪；就犯罪事實二㈠所為，係犯刑法第321條第1項第2款之
    毀壞門窗竊盜罪；就犯罪事實二㈡所為，係犯刑法第320條第
    1項之竊盜罪。
　㈡被告與證人○○○就犯罪事實二㈠、二㈡部分，均有犯意聯絡、行
    為分擔，均應論以共同正犯。
　㈢被告本案所犯3罪間，犯意各別，行為互殊，應分論併罰。
　㈣被告前①因數竊盜、偽造文書案件，分別經判決確定後，經本
    院以99年度聲字第1543號裁定應執行有期徒刑2年確定。被
    告於101年4月17日縮短刑期假釋出監，嗣遭撤銷假釋，應執
    行殘刑8月25日；②因數違反毒品危害防制條例案件，分別經
    判決確定後，臺灣苗栗地方法院以103年度聲字第138號裁定
    應執行有期徒刑2年9月確定；③因數竊盜、違反毒品危害防
    制條例案件，分別經判決確定後，臺灣苗栗地方法院以104
    年度聲字第623號裁定應執行有期徒刑1年9月確定。被告就
    上開3案接續執行，於107年1月18日因縮短刑期假釋出監時
    ，①、②案均已執行完畢等情，有臺灣高等法院被告前案紀錄
    表附卷可佐（見原審卷第17至49頁），被告於107年1月18日
    假釋時，②案之罪所處有期徒刑既已執行期滿，假釋之範圍
    即僅限於尚殘餘刑期之③案所處有期徒刑，不及於已執行完
    畢之部分，其後假釋雖經撤銷，仍不影響②案之徒刑已執行
    完畢之事實，故被告受②案徒刑執行完畢後5年內，故意再犯
    本案各有期徒刑以上之罪，均為累犯，應依刑法第47條第1
    項規定，加重其刑。本院審酌被告所犯②案與本案各次犯行
    均屬故意犯罪，且其因②案入監執行期間並非短暫，猶於②案
    執行完畢後再為本案數次犯行，足認被告之法遵循意識薄弱
    ，對刑罰之感應力不足，如加重其法定最低度刑，尚不至於
    使其所受刑罰超過其所應負擔之罪責，參酌司法院大法官釋
    字第775號解釋意旨，依刑法第47條第1項規定，均加重其刑
    。
  ㈤上訴駁回之理由
　　原審認被告之犯行事證明確，適用刑事訴訟法第299條第1項
    前段、刑法第28條、第320條第1項、第321條第1項第2款、
    第349條第1項、第47條第1項、第41條第1項前段、第51條第
    5款、第38條之1第1項前段、第3項、刑法施行法第1條之1第
    1項等規定，並以行為人之責任為基礎，審酌被告前因多次
    竊盜犯行，經刑之宣告與執行，就竊盜行為造成他人損害之
    違法性、危難性當知之甚明，仍欠缺尊重他人財產權之觀念
    ，為滿足一己之需，未思循正當途徑獲取財物，收受贓車後
    供其與他人共同前往竊取他人財物之用，並使用破壞門鎖之
    方式侵入告訴人○○○之店內，不僅助長竊盜罪歪風，造成贓
    物流向追查更加困難，被害人尋回不易，對社會大眾財產安
    全生相當之危害，亦造成告訴人2人各受有不同程度之財產
    損失，損失價值非微，幸而本案自小客車已尋獲發還而減輕
    被害人之損害，又被告犯後飾詞否認犯行，未能正視己過，
    亦未與告訴人2人和解或得渠等諒解，實值非議，兼衡被告
    自陳高中肄業、先前從事服務業、經濟狀況小康、須扶養罹
    患精神疾病之兄長、健康狀況良好（見原審卷第162頁）及
    告訴人2人之意見（見原審卷第88頁、第162頁）等一切情狀
    ，各量處如附表所示之刑，併就附表編號1部分諭知易科罰
    金之折算標準。另斟酌被告所犯如附表編號2、3所示之罪均
    屬侵害他人財產法益之竊盜犯罪，犯罪罪質、目的相似，犯
    罪時間、地點相近，但使用之犯罪手段尚有差異，且被害人
    不同，法益侵害結果未盡一致等情節，基於罪刑相當及數罪
    併罰之恤刑性質之考量，就有期徒刑不得易科罰金部分，定
    其應執行為有期徒刑1年2月，暨敘明沒收之理由（詳如後述
    沒收部分），經核其認事用法均無違誤，量刑亦屬妥適，
    並無過重或失輕之情事，被告上訴意旨仍執陳詞否認犯罪，
    並就原審業已詳為審酌判斷之事項再予爭執，其上訴為無理
    由，應予駁回。　　
三、沒收部分
　　按犯罪所得，屬於犯罪行為人者，沒收之；前二項之沒收，
    於全部或一部不能沒收或不宜執行沒收時，追徵其價額；犯
    罪所得已實際合法發還被害人者，不予宣告沒收或追徵，刑
    法第38條之1第1項前段、第3項、第5項分別定有明文。共同
    正犯犯罪所得之沒收或追徵，應就各人所分得者為之。而所
    謂各人「所分得」，係指各人「對犯罪所得有事實上之處分
    權限」，法院應視具體個案之實際情形，綜合卷證資料及調
    查結果，依自由證明程序釋明其合理之依據而為認定：倘共
    同正犯各成員內部間，對於不法利得分配明確時，應依各人
    實際分配所得宣告沒收（最高法院104年度台上字第3937號
    判決、110年度台上字第2918號判決意旨參照）。經查：
　㈠被告分別與證人○○○共同為如犯罪事實二㈠、二㈡所載犯行所竊
    得之財物，係屬渠等各次犯行之犯罪所得，而證人○○○於2人
    行竊後分得32,000元，其餘均由被告取得等情，業據證人○○
    ○證述如前，並經臺灣苗栗地方法院以109年度易字第768號
    判決宣告沒收、追徵在案，足認被告與證人○○○於犯罪事實
    二㈠所載時、地所竊得之ASUS廠牌筆記型電腦1台、小米廠牌
    手機1支，均由被告取得；渠等於犯罪事實犯罪事實二㈡所載
    時、地所竊得保險箱1只、現金124,138元中，證人○○○分得3
    2,000元，保險箱1只、餘款92,138元則均歸由被告取得，二
    部分之財物均未扣案，依據首揭規定與說明，應僅就被告實
    際取得之犯罪所得，於其所犯各罪刑項下宣告沒收，於全部
    或一部不能沒收或不宜執行沒收時，追徵其價額。
　㈡被告因收受贓物犯行所得之本案自小客車，固屬其犯罪所得
    ，然已發還給被害人○○○等情，有失車-案件基本資料詳細畫
    面報表附卷可憑（見偵卷第187頁），依刑法第38條之1第5
    項規定，不予沒收或追徵。
據上論結，應依刑事訴訟法第368條，判決如主文。
本案經檢察官張文傑提起公訴，檢察官張慧瓊到庭執行職務。
中　　華　　民　　國　　111 　年　　7 　　月　　12　　日
            刑事第十一庭　  審判長法　官　張意聰
                                  法　官　周瑞芬
                                  法　官　陳慧珊
以上正本證明與原本無異。
不得上訴。
                                  書記官  李淑芬
　　　　　　　　　　　　　　　　　
中　　華　　民　　國　　111 　年　　7 　　月　　12　　日
 【附錄本案論罪科刑法條】
刑法第320條第1項：
意圖為自己或第三人不法之所有，而竊取他人之動產者，為竊盜
罪，處五年以下有期徒刑、拘役或五十萬元以下罰金。

刑法第321條第1項第2款：
犯前條第一項、第二項之罪而有下列情形之一者，處六月以上五
年以下有期徒刑，得併科五十萬元以下罰金：
二、毀越門窗、牆垣或其他安全設備而犯之。

刑法第349條第1項：
收受、搬運、寄藏、故買贓物或媒介者，處五年以下有期徒刑、
拘役或科或併科五十萬元以下罰金。
附表
編號 犯罪事實 主  文 1 犯罪事實一 李俊彬犯收受贓物罪，累犯，處有期徒刑參月，如易科罰金，以新臺幣壹仟元折算壹日。 2 犯罪事實二㈠ 李俊彬共同犯毀壞門窗竊盜罪，累犯，處有期徒刑拾月。未扣案之犯罪所得ASUS廠牌筆記型電腦壹台、小米廠牌手機壹支均沒收，於全部或一部不能沒收或不宜執行沒收時，追徵其價額。 3 犯罪事實二㈡ 李俊彬共同犯竊盜罪，累犯，處有期徒刑玖月。未扣案之犯罪所得保險箱壹只、新臺幣玖萬貳仟壹佰參拾捌元均沒收，於全部或一部不能沒收或不宜執行沒收時，追徵其價額。